臺灣屏東地方法院交通事件裁定　　　　　　　　　　　　九十一年度交聲字第九號
　　聲 請 人即原處分機關　交通部公路局高雄區監理所屏東監理站
　　處分人　甲○○
右列受處分人因違反道路交通管理處罰條例案件，對於交通部公路局高雄區監理所屏
東監理站九十年十二月十七日所為之處分（屏監違字第裁八二—ＧＡ0000000
號），聲明異議，本院裁定如左：
    主  文
原處分撤銷。
甲○○不罰。
    理  由
一、按受處分人之聲明異議有理由者，交通法庭應以裁定將原處分經聲明異議之部分
    撤銷，道路交通案件處理辦法第二十條前段定有明文。
二、原處分意旨略以：甲○○於民國（下同）八十九年八月二十一日駕駛吳銀助所有
    、車號Ｃ六—二七三三號自用小客車行經台中市○○路與民生路口處，因酒後駕
    車，且經警測得其酒後呼氣中酒精濃度已達每公升０點三六毫克，而為台中市警
    察局第一分局民權派出所警員鐘文進查獲，並當場製單舉發，嗣經受處分人於到
    案期限前向交通部公路局高雄區監理所屏東監理站（下稱原處分機關）提出申訴
    ，經原處分機關轉請舉發單位即台中市警察局第一分局調查，經該局以同局九十
    年五月二十二日中分一交字第一八五七三號函覆受處分人確有違規事實，原處分
    機關仍認受處分人有違反道路交通管理處罰條例第三十五條第一項第一款之規定
    ，而對受處分人處以新台幣一萬二千元之罰鍰及吊扣駕駛執照六個月。
三、原處分機關認受處分人有前開行為，其所依憑之證據無非係以受處分人前開違規
    事實已經舉發單位台中市警察局第一分局查覆屬實，並有前揭函文及舉發通知單
    各一紙為據。然訊之受處分人堅詞否認有何酒後駕車情事，辯稱略以：伊實非真
    正行為人，應係他人冒用伊名應檢，況伊根本不識車主吳銀助，遑論向其借用上
    開車輛等語。
四、經查舉發單位前揭函文略稱：「‧‧‧‧經本分局聯繫車主吳銀助，據車主表示
    曾與台端（指受處分人，下同）是同事且吳姓家人均識台端，也曾經將車多次借
    予台端使用，顯然與台端所說不識車主吳銀助，相差甚遠，綜以上所說，顯示當
    時行為係為台端所為‧‧‧‧」，核與證人即舉發本件違規事實之台中市警察局
    第一分局民權派出所警員鐘文進於本院審理時結證稱：「（法官問：你當天是否
    聯絡吳銀助本人？）不是，我是聯絡他兒子吳坤學，他兒子告訴我他不曉得有甲
    ○○這個人，他就說要問他父親，當時吳銀助生病在住院，但是後來他就都沒有
    聯絡我。」、「（法官問：除了你之外，本件尚有何人承辦？）本件從頭至尾都
    是由我一人承辦，電話也都是我打的。」、「（法官問：對於卷附九十年五月二
    十二日台中市警察局第一分局函覆說明有何意見？）我不知道」等語（見本院九
    十一年三月十五日訊問筆錄），有重大歧異，顯見該函文內容有偽造不實之嫌，
    再者，對於違反道路交通管理處罰條例規定所裁處不利於當事人之處分，無論係
    裁處罰鍰或吊扣駕照、牌照等處分，對於當事人之財產或其他權益均有重大之影
    響，是對於當事人有無違反該條例事實之查證，應經嚴格證明之程序，以符法治
    國原則之要求，本件原舉發單位僅以電話聯繫車主，查證受處分人是否曾向其借
    用前開車輛，是若該車主即係冒用受處分人姓名應檢之人，則何能藉此得其真相
    ？原舉發單位所為之查證程序，不免粗糙、過於草率，且縱其因此所得之結果屬
    實，亦難令常人所能甘服，本院實難想像此竟係職司犯罪追訴之警政機關所為者
    ！因此前揭函覆內容自難據為不利受處分人之認定。
五、次查，受處分人所有之職業大貨車駕駛執照曾因遺失，而於八十九年一月十七日
    向原處分機關聲請補發獲准一情，有原處分機關九十一年一月十七日九一高監屏
    字第九一０一０一０號函暨所附汽（機）車駕駛人審驗暨各項異動登記書一紙附
    卷可憑，而堪認定，是如受處分人遺失之上述駕照為人拾獲進而冒用，並為本件
    違規事實，衡情不無可能，況確有他人亦駕駛前開車輛，於八十九年十二月十日
    一時二十分許在桃園縣桃園市○○路與力行路口交通違規，並持用受處分人上述
    遺失駕照應檢等情，亦經桃園縣警察局桃園分局調查屬實，此有該局九十年五月
    九日桃警分交字第四一０三七號函文一紙附卷可證。從而，受處分人前詞所辯，
    衡情尚屬可採，應認有理由。又雖證人鐘文進於本院審理時，當庭指認受處分人
    確為本件違規事實之行為人，然觀之本件舉發日期即八十九年八月二十一日，距
    證人指認日期即九十一年三月十五日，間隔約有一年七個月，證人記憶之真實性
    ，自足生疑，且證人身為警務人員，平日接觸民眾眾多，何以對於一年七個月前
    偶見之人，獨有深刻不忘之印象，實令人難以想像，是證人此部份之證言，尚難
    認無瑕疵，而可憑為不利受處分人之認定。
六、綜上所述，原處分機關認定受處分人有本件違規事實所憑之證據，經本院審閱後
    ，認尚不足以認定受處分人即為真正行為人，則原處分機關逕對受處人為上開裁
    罰，即難認為有理由，應認受處分人本件之異議為有理由，自應由本院將原處分
    機關之處分撤銷，諭知受處分人不罰，以資適法。
據上論斷，應依道路交通案件處理辦法第二十條前段，裁定如主文。
中      華      民      國      九十一      年    三    月    二十九    日
                              臺灣屏東地方法院交通法庭
                                  法  官  林世民
右正本證明與原本無異。
如不服本裁定應於收受送達後五日內向本院提出抗告書狀敘述抗告之理由抗告於台灣
高等法院高雄分院。
                                  書記官  薛慧茹
中      華      民      國      九十一      年    三    月    二十九    日
